臺灣高雄地方法院刑事判決　　　　　　　95年度訴字第4559號
公　訴　人　臺灣高雄地方法院檢察署檢察官
被　　　告　乙○○
　　　　　　　　　　（另案在臺灣屏東監獄執行中）
　　　　　　丙○○
　　　　　　　　　　（另案在臺灣高雄監獄執行中）
上列被告因搶奪案件，經檢察官提起公訴（95年度偵字第9389號
、95年度偵緝字第3346號），本院判決如下：
    主  文
乙○○共同犯搶奪罪，處有期徒刑陸月，如易科罰金，以銀元
佰元即新臺幣玖佰元折算壹日。
丙○○共同犯搶奪罪，處有期徒刑壹年。
    事  實
一、乙○○、丙○○共同意圖為自己不法所有，基於搶奪之犯意
    聯絡，於民國94年12月6 日晚上10時許，共乘車號不詳之機
    車，行經高雄市○○區○○路202 號前，見甲○○於上開處
    所停放機車並自機車座墊下置物箱內取出皮包而疏於防備，
    即騎乘機車自後接近，由丙○○乘甲○○不及防備之際，下
    車搶奪甲○○所有之皮包1 個（內含行動電話1 支、皮夾1
    只、機車駕駛執照1 張、高雄科技大學通訊錄1 張、「Ｂ＆
    Ｑ特力屋」會員卡1 張、「Ａ＋１」會員卡1 張、「全國電
    子」會員卡1 張，「和春影城」會員卡1 張、中華電信電話
    卡1 張、新臺幣〈下同〉1,500 元），得手後由乙○○騎乘
    機車接應逃逸，二人並將皮包內現金、行動電話取出後，其
    餘物品則丟棄在高雄縣橋頭鄉○○路旁空地。嗣乙○○於有
    偵查權限之公務員尚未發覺其上開搶奪犯行前，於95年3 月
    7 日主動向高雄縣政府警察局岡山分局員警黃東山自承犯罪
    ，願受裁判而自首，並供出另有共犯丙○○，復帶同員警至
    上開空地扣得甲○○遭搶之皮夾1 只、機車駕駛執照、高雄
    科技大學通訊錄、「Ｂ＆Ｑ特力屋」會員卡、「Ａ＋１」會
    員卡、「全國電子」會員卡、「和春影城」會員卡、中華電
    信電話卡各1 張（均已發還甲○○），而查獲上情。
二、案經高雄縣政府警察局岡山分局報請臺灣高雄地方法院檢察
    署檢察官偵查起訴。
    理  由
一、證據能力部分：
(一)證人即共同被告乙○○於警詢中對於被告丙○○涉案部分所
    為陳述，屬被告以外之人於審判外之陳述，且與嗣後於審判
    中所述大致相符，業經被告丙○○於審判中反對其證據能力
    ，依刑事訴訟法第159 條第1 項之規定，不得作為證據。
(二)按被告以外之人於偵查中向檢察官所為之陳述，除顯有不可
    信之情況者外，得為證據，刑事訴訟法第159 條之1 第2 項
    定有明文。本件共同被告乙○○於檢察官偵查中以證人之身
    分就同案被告丙○○涉案部分而為陳述，業經具結以擔保其
    陳述之真實性，其後未曾表示檢察官有何不當訊問之情形。
    且證人乙○○嗣於審判中到庭，已予被告丙○○對質詰問之
    機會，揆諸前開說明，應認證人乙○○於偵查中就被告丙○○部分向檢察官所為之陳述，得為證據。
(三)末按被告以外之人於審判外之陳述，雖不符刑事訴訟法第15
    9 條之1 至4 規定，而經當事人於審判程序同意作為證據，
    法院審酌該言詞陳述或書面陳述作成時之情況，認為適當者
    ，亦得為證據，刑事訴訟法第159 條之5 第1 項定有明文。
    本件本院所引用作為認定犯罪事實之其他被告以外之人於審
    判外之言詞或書面陳述，檢察官、被告均於本院審理中同意
    作為證據，本院復審酌各該陳述作成時之情況均屬正常，且
    與本案相關之待證事實具有關連性，以之為證據並無不當，
    依前規定，均得作為證據。
二、認定事實所憑證據及理由：
    被告乙○○於本院審理中坦認有於前揭時、地搶奪被害人甲○○所有之皮包1 個及其內財物等情不諱；被告丙○○則矢
    口否認有何搶奪犯行，辯稱：案發當時人在家中，並未隨同
    乙○○外出作案云云。經查：
(一)前揭事實中，有關被告乙○○部分，業據其於本院審理中坦
    白承認（本院卷第25、40頁），且經證人即被害人甲○○於
    警詢及偵查中證述綦詳（高雄縣政府警察局岡山分局高縣岡
    警偵移字第0950 031043 號卷〈下稱警卷〉第8 、9 頁；臺
    灣高雄地方法院檢察署95年度偵字第9389號卷〈下稱偵卷〉
    第22頁），互核相符，並有贓物認領保管單1 份、現場採證
    照片2 幀在卷可稽（警卷第15、16頁），及被害人甲○○所
    有之皮夾1 只、機車駕駛執照、高雄科技大學通訊錄、「Ｂ
    ＆Ｑ特力屋」會員卡、「Ａ＋１」會員卡、「全國電子」會
    員卡、「和春影城」會員卡、中華電信電話卡各1 張扣案為
    憑（均已發還被害人）。被告乙○○自白既有上開卷證可佐
    ，足堪採信，此部分之事實，堪以認定。
(二)證人即被害人甲○○於警詢及偵訊中均一致證稱：當時我停
    好機車，從機車坐墊下置物箱內拿出皮包，忽然有一名身材
    壯碩之男子，自後搶走我手中的皮包，並跳上由另名身材較
    瘦小之男子所騎乘之機車加速逃逸。惟因當時天色昏暗，且
    二名歹徒均戴有安全帽，無法辨認二人容貌等語（警卷第8
    、9 頁；偵卷第21頁），足見當時係由二名男子共同作案，
    且係其中身材較為壯碩之男子下手行搶，身材瘦小之男子則
    騎乘機車接應。證人即同案被告乙○○則於偵查中證稱：當
    時是丙○○先騎機車載我到作案地點，見甲○○停下機車，
    丙○○就下車搶走她的皮包，我留在車上等丙○○搶到皮包
    後，將他載走，在路上把皮包內其他物品丟掉等語（偵卷第
    28 、29 頁），明確指稱當時下手行搶之身材壯碩男子，即
    為被告丙○○，而與證人甲○○證述情節，核屬相符。又被
    告丙○○於警詢中自承綽號為「大胖」（警卷第5 頁年籍資
    料），且經本院於審理中比較被告二人體型：被告丙○○身
    材顯較壯碩、被告乙○○則較為瘦小，經詢二人身高、體重
    ，被告丙○○供稱：身高175 公分、體重87公斤；被告乙○○則供稱：身高160 公分、體重58公斤等語（本院卷第47頁
    ），足見被告丙○○之體型，非僅與同案被告乙○○相較，
    相對壯碩，即與一般男子體型相較，亦屬壯碩，核與證人甲○○指述歹徒之身材體型相符。參以證人乙○○自警詢、偵
    訊迄審判中，均坦認搶奪犯行，並無否認犯行，推卸刑責於
    他人之情形，其指證共同被告丙○○，對於自身並無助益，
    且於偵查中係經具結以偽證刑責為擔保，仍前後一致指證被
    告丙○○即為共犯，若非確有此事，當不致甘冒偽證之刑責
    ，而為上開指證，所述應堪採信。
(三)反觀被告丙○○初於警詢時，堅稱其與同案被告乙○○毫不
    相識云云；繼於偵查中則改稱：其與乙○○不熟，且其於案
    發當時係在橋頭鄉朋友家中，並未參與搶奪云云；嗣於本院
    審理中又供稱：案發當時在自己家中並未外出云云。其於警
    詢中刻意隱瞞認識同案被告乙○○之情，已見情虛；況其對
    於案發當日行蹤，又供詞反覆、自相矛盾，難以採信，應以
    證人即共同被告乙○○業經具結且前後一致之指證，較為可
    採。是被告丙○○確有於前揭時、地，與同案被告乙○○共
    同騎乘機車搶奪被害人甲○○之皮包等財物之事實，亦堪認
    定。
(四)綜上，本件事證明確，被告乙○○、丙○○上開犯行，均堪
    認定，應予依法論科。
三、論罪科刑部分：
(一)按刑法第2 條第1 項之規定，係規範行為後「法律變更」所
    生新舊法比較適用之準據法，故被告行為後刑法條文之修正
    ，對於被告並無有利或不利之情形者（例如新舊法處罰輕重
    相同，犯罪構成要件亦無寬嚴之別等），即無適用修正後刑
    法第2 條第1 項之規定比較新舊法適用之問題。查94年2 月
    2 日修正公布，而於95年7 月1 日生效實施之刑法第28條雖
    將舊法關於共同正犯之定義由「實施」修正為「實行」。其
    中「實施」一語，涵蓋陰謀、預備、著手及實行之概念在內
    ，其範圍較廣；而「實行」則著重於直接從事構成犯罪事實
    之行為，其範圍較狹；二者之意義及範圍固有不同，惟上開
    修正內容，對於本件被告乙○○、丙○○有關共同正犯之認
    定，並無「有利或不利」之影響。依上說明，應無適用修正
    後刑法第2 條第1 項之規定比較新舊法適用之問題（最高法
    院95臺上字第5589、5669號意旨參照），應逕行適用現行之
    刑法第28條之規定。
(二)次按修正前刑法第41條第1 項前段規定：犯最重本刑為5 年
    以下有期徒刑以下之刑之罪，而受6 個月以下有期徒刑或拘
    役之宣告，因身體、教育、職業、家庭之關係或其他正當事
    由，執行顯有困難者，得以1 元以上3 元以下折算一日，易
    科罰金。故修正前之易科罰金折算標準，依修正前罰金罰鍰
    提高標準條例第2 條前段（已刪除）規定，就其原定數額提
    高為100 倍折算1 日，則本件受刑人行為時之易科罰金折算
    標準，應以銀元300 元折算1 日，經折算為新臺幣後，應以
    新臺幣900 元折算為1 日。惟修正後刑法第41條第1 項前段
    則規定：「犯最重本刑為五年以下有期徒刑以下之刑之罪，
    而受六個月以下有期徒刑或拘役之宣告者，得以新臺幣一千
    元、二千元或三千元折算一日，易科罰金」。比較修正前後
    之易科罰金折算標準，以95年7 月1 日修正公布施行前之規
    定，較有利於受刑人，則應依刑法第2 條第1 項前段，適用
    修正前刑法第41條第1 項前段規定，定其折算標準。
(三)第按刑法第62條所謂自首，祇以犯人在其犯罪未發覺前，向
    該管公務員自承犯罪，而受裁判為已足，並不以言明「自首
    」並「願受裁判」為必要（最高法院63年臺上字第1101號、
    51 年 臺上字第1486號判例意旨參照）；又所謂發覺，固非
    以有偵查犯罪權之機關或人員確知其人犯罪無誤為必要，而
    於對其發生嫌疑時，即得謂為已發覺；但此項對犯人之嫌疑
    ，仍須有確切之根據得為合理之可疑者，始足當之，若單純
    主觀上之懷疑，要不得謂已發生嫌疑（最高法院72年臺上字
    第641 號判例意旨參照）。本件被告乙○○雖於因竊盜案件
    在押經警借訊時，主動向高雄縣政府警察局岡山分局員警黃
    東山自承上開搶奪犯行，有警詢筆錄在卷可稽，仍屬於有偵
    查權限之公務員尚未發覺其（搶奪）犯罪前，向該管公務員
    自承（搶奪）犯罪而受裁判，符合自首要件。又按犯罪及自
    首均在新法施行前者，於新法施行後，應依新法第2 條第1
    項之規定，適用最有利於行為人之法律；犯罪在新法施行前
    ，自首在新法施行後者，應適用新法第62條之規定。本件被
    告乙○○上開犯罪時點係於94年12月6 日，嗣於95年3 月7
    日向高雄縣政府警察局岡山分局員警黃東山自承犯罪而自首
    ，有錢開警詢筆錄附卷可參。其犯罪及自首之時點均在刑法
    第62條自首規定修正施行之時點（95年7 月1 日）前，揆諸
    前開決議意旨，應依刑法第2 條第1 項之規定，適用最有利
    於行為人之法律。而刑法第62條有關自首之規定，由「必」
    減輕其刑，修正為「得」減輕其刑，自以舊法規定為有利，
    依上說明，應適用修正前刑法第62條之規定減輕其刑。
(四)核被告乙○○、丙○○所為，均係犯刑法第325 條第1 項之
    搶奪罪。被告二人就上開犯行間，有犯意聯絡及行為分擔，
    應論以共同正犯。被告乙○○於有偵查權限之公務員尚未發
    覺其上開搶奪犯行前，主動向高雄縣政府警察局岡山分局員
    警黃東山自承上開犯行而受裁判，符合自首要件，應依修正
    前刑法第62條前段之規定減輕其刑。爰審酌被告二人均值青
    壯，身心健全，不思以正當途徑賺取金錢，竟共乘機車，當
    街搶奪夜歸女子之皮包等財物，行徑大膽囂張，除造成被害
    人財產上損害，並使夜歸女子人人自危，影響社會治安，犯
    罪所生危害非輕，參以被告乙○○負責騎乘機車車把風接應
    ，參與程度較低，且始終坦承犯行，犯罪後態度良好；被告
    丙○○則下手行搶，參與主要犯行，事後復飾詞狡辯，否認
    犯行，犯罪後態度欠佳等一切情狀，各量處如主文所示之刑
    ，並對於被告乙○○有期徒刑6 月部分諭知易科罰金之折算
    標準，以資懲儆。
據上論斷，應依刑事訴訟法第299 條第1 項前段，刑法第28條、
第325 條第1 項、修正前刑法第62條前段、第41條第1 項前段，
判決如主文。
本案經檢察官高嘉惠到庭執行職務。
中　　華　　民　　國　　96　　年　　2 　　月　　26　　日
                  刑事第六庭    審判長法　官  曾逸誠
                                      法  官  王  琁
                                      法  官  林柏壽
以上正本證明與原本無異。
如不服本判決，應於判決送達後10日內，向本院提出上訴狀。
中　　華　　民　　國　　96　　年　　2 　　月　　26　　日
                                      書記官  林國龍
附錄本案論罪科刑法條：
中華民國刑法第325 條第1 項
意圖為自己或第三人不法之所有，而搶奪他人之動產者，處6 月
以上5 年以下有期徒刑。
